臺灣臺中地方法院交通事件裁定　　　 100年度交聲字第3231號
原處分機關　交通部公路總局臺中區監理所豐原監理站
異　議　人
即受處分人　詹秀琴
上列異議人即受處分人因違反道路交通管理處罰條例事件，對於
交通部公路總局臺中區監理所豐原監理站民國100 年11月25日所
為之處分（豐監稽違字第裁63-GH0000000號裁決書），聲明異議
，本院裁定如下：
    主  文
異議駁回。
    理  由
一、本件原處分機關處分意旨略以：異議人即受處分人詹秀琴（
    下稱異議人）騎乘所有車牌號碼UAI-476 號輕型機車（下稱
    系爭機車），於民國（下午）100 年9 月29日下午6 時15分
    許，在臺中市○○○道○段與田心路口處，因有「未依規定
    兩段式左轉」之違規，為臺中市政府警察局豐原分局合作派
    出所警員掣開中市警交字第GH0000000 號舉發違反道路交通
    管理事件通知單，逕行舉發。異議人於應到案期限內申訴，
    經原舉發機關函覆後仍不服，原處分機關遂於100 年11月25
    日，依道路交通管理處罰條例第48條第1 項第2 款、第63條
    第1 項之規定，以豐監稽違字第裁63-GH0000000號裁決書，
    裁處罰鍰新臺幣（下同）600 元，並記違規點數1 點。
二、異議意旨略以：異議人確有於前揭時地，騎乘系爭機車未依
    規定兩段式左轉之事實，惟當時係看到該路口交通號誌之左
    轉箭頭綠燈之指示，誤以為機車亦可以左轉，才跟著綠色箭
    頭左轉，並非明知故犯，爰聲明異議云云。
三、按機器腳踏車行駛至交岔路口，其轉彎，應依標誌或標線之
    規定行駛，道路交通安全規則第99條第2 項前段訂有明文。
    又機慢車兩段左轉標誌係用以告示左轉機器腳踏車或慢車駕
    駛人應遵照號誌指示，在號誌顯示允許直行時先行駛至右前
    方路口之左轉待轉區等待左轉，俟該方向號誌顯示允許直行
    後，再行續駛，以兩段方式完成左轉；本標誌設於實施機慢
    車兩段左轉路口附近顯明之處，並配合劃設機慢車左轉待轉
    區○○○○道路交通標誌標線號誌設置規則第65條所明訂。
    次按汽車駕駛人轉彎時，不依標誌、標線、號誌指示者，處
    600 元以上1,800 元以下罰鍰，並記違規點數1 點，道路交
    通管理處罰條例第48條第1 項第2 款、第63條第1 項分別載
    有明文。而所謂「汽車」，係指在道路上不依軌道或電力架
    線而以原動機行駛之車輛（包括機器腳踏車），道路交通管
    理處罰條例第3 條第8 款、道路交通安全規則第2 條第1項
    第1 款亦有明文。
四、異議人對於上開時、地騎乘其所有之系爭機車，行經前述路
    口，看到左轉綠燈出現，而未依規定兩段式左轉，經警攔停
    當場舉發之事實，並不爭執，惟對於本件違反道路交通管理
    事件之裁決，乃以前詞聲明異議。經查，異議人行車方向之
    行車管制號誌紅綠燈屬「多時相號誌」，於舉發當時顯示「
    左轉箭頭綠燈」，僅係表示該路口「不禁止車輛左轉」之意
    ，換言之，「多時相號誌」之左轉綠燈與上開「機慢車兩段
    式左轉」標誌，及路面標線必須併同觀察適用，該路口當時
    係「允許車輛左轉，但機慢車須以兩段式左轉為之」。異議
    人為合法考領普通輕型機車駕駛執照之人，此有公路監理電
    子閘門證號查詢機車駕駛人所得資料乙紙附卷為憑，當知前
    揭標誌、標線、號誌之意義，並有遵行之義務，況政府為督
    導一般大眾瞭解、遵行機慢車兩段式左轉規定，長期利用傳
    播媒體宣導並加強取締違規行為，故騎乘機慢車行駛至交岔
    路口應先行至右側車道前方之機慢車待轉區停等，迄至該車
    道綠燈亮起再直行之兩段式左轉，現已廣為大眾所悉，異議
    人實難諉為不知。據此，異議人騎乘系爭機車行經舉發路口
    ，其左轉彎自應優先遵守現場「機慢車兩段左轉」標誌、標
    線之指示，在行駛路線所設置號誌顯示允許直行時，先行駛
    至右前方路口之左轉待轉區等待左轉，俟該方向所設置號誌
    顯示允許直行後，再直行行駛，以此兩段方式完成左轉，異
    議人當時捨此不為，無視機慢車須兩段式左轉之標誌、標線
    指示，逕自依循指示機慢車以外車輛行進方向之號誌左轉行
    駛，自屬轉彎時不依標誌、標線指示之違規行為無疑。異議
    人辯稱：當時係因「左轉綠燈」亮起，誤以為機車亦可以直
    接左轉，事後才知道為法所不容許云云，殊無足取。再者，
    道路交通管理處罰條例及道路交通安全規則均係經依法公告
    之法令，參酌刑法第16條前段：「不得因不知法律而免除刑
    事責任」之法理，異議人自不得以不知法令為由主張卸責。
五、綜上所述，本件異議人確有於前揭時、地，有「不依標誌、
    標線、號誌指示」之違規行為，事證明確。從而，原處分機
    關依道路交通管理處罰條例第48條第1 項第2 款之規定，裁
    處罰鍰600 元，並依同條例第63條第1 項之規定，記違規點
    數1 點，其認事用法均無違誤，裁罰亦無不當，本件異議為
    無理由，應予駁回。
六、據上論斷，應依道路交通事件處理辦法第19條，裁定如主文
    。
中    華    民    國   100    年    12    月    13    日
                    交通法庭    法  官  林秉暉
以上正本證明與原本無異。
如不服本裁定，應於收受送達後5 日內向本院提出抗告狀。（應
附繕本）
中    華    民    國   100    年    12    月    13    日
                                書記官  紀俊源